臺灣桃園地方法院刑事裁定　　　　　　 100年度聲字第4798號
聲　請　人　臺灣桃園地方法院檢察署檢察官
受　刑　人　史碩仁
上列聲請人因受刑人數罪併罰有二裁判以上，聲請定其應執行之
刑（100 年度執聲字第2450號），本院裁定如下：
    主  文
史碩仁所犯如附表所示之罪，所處如附表所示之刑，應執行有期
徒刑玖月，如易科罰金，以銀元參佰元即新臺幣玖佰元折算壹日
。
    理  由
一、聲請意旨略以：受刑人史碩仁因偽造文書、違反公司法案件
    ，先後經判決確定如附表，應依刑法第53條、第51條第5 款
    ，定其應執行之刑，爰依刑事訴訟法第477 條第1 項聲請裁
    定等語。
二、經查，受刑人所犯如附表所示之罪，先後經臺灣臺北地方法
    院、本院判處如附表所示之刑，均經分別確定在案，有各該
    判決書、臺灣高等法院被告前案紀錄表各1 份在卷可稽。按
    裁判確定前犯數罪者，併合處罰之；數罪併罰，有二裁判以
    上者，依第51條之規定，定其應執行之刑。刑法第50條、第
    53條分別定有明文。又二裁判以上數罪，縱其中一部分已執
    行完畢，如該數罪尚未全部執行完畢，因與刑法第54條，及
    司法院院字第1304號解釋所謂僅餘一罪之情形有別，自仍應
    依刑法第53條之規定，定其應執行之刑。而定應執行之刑，
    應由犯罪事實最後判決之法院檢察官聲請該法院依法裁定之
    ，不能因犯罪之一部分所科之刑業經執行完畢，而認檢察官
    之聲請為不合法，予以駁回，至已執行部分，自不能重複執
    行，應由檢察官於指揮執行時扣除之，此與定應執行刑之裁
    定無涉（最高法院81年度台抗字第464 號、86年度台抗字第
    472 號裁判意旨可資參照）。復查，受刑人就如附表編號1
    所示犯行行為後，刑法部分條文業於民國94年1 月7 日修正
    ，並於95年7 月1 日施行，關於有期徒刑定應執行刑時最高
    度之限制，修正前刑法第51條第5 款規定「宣告多數有期徒
    刑者，於各刑中之最長期以上，各刑合併之刑期以下，定其
    刑期，但不得逾20年」，修正後刑法第51條第5 款則規定「
    宣告多數有期徒刑者，於各刑中之最長期以上，各刑合併之
    刑期以下，定其刑期，但不得逾30年」。是受刑人上開部分
    犯行行為後法律有變更，比較行為時法與裁判時法，應以行
    為時法較有利於受刑人，則依刑法第2 條第1 項前段之規定
    ，自應適用行為時法即修正前之刑法規定論處。
三、另就易科罰金之適用要件及折算標準部分，受刑人如附表編
    號1 所示犯行之行為時法即90年1 月4 日修正前刑法第41條
    第1 項規定「犯最重本刑為3 年以下有期徒刑以下之刑之罪
    ，而受6 月以下有期徒刑或拘役之宣告，因身體、教育、職
    業或家庭之關係，執行顯有困難者，得以1 元以上、3 元以
    下折算一日，易科罰金」，而中間時法即90年1 月4 日修正
    後刑法第41條第1 項前段規定「犯最重本刑為5 年以下有期
    徒刑以下之刑之罪，而受6 個月以下有期徒刑或拘役之宣告
    ，因身體、教育、職業、家庭之關係或其他正當事由，執行
    顯有困難者，得以1 元以上3 元以下折算一日，易科罰金」
    ，上開以銀元1 元以上3 元以下折算1 日之標準，依修正前
    罰金罰鍰提高標準條例第2 條規定提高1 百倍，而為銀元1
    百元以上3 百元以下（即新臺幣3 百元以上9 百元以下）折
    算1 日（罰金罰鍰提高標準條例於95年5 月17日修正刪除第
    2 條，自95年7 月1 日施行；嗣復於98年4 月29日經總統公
    布廢止，並於98年5 月1 日生效），又裁判時法即94年1 月
    7 日修正後刑法第41條第1 項前段規定「犯最重本刑為5 年
    以下有期徒刑以下之刑之罪，而受6 個月以下有期徒刑或拘
    役之宣告者，得以新臺幣1 千元、2 千元或3 千元折算1 日
    ，易科罰金」，比較受刑人上開部分犯行之行為時法、中間
    時法與裁判時法，應以中間時法即90年1 月4 日修正後刑法
    第41條第1 項前段之規定最有利於受刑人，則依刑法第2 條
    第1 項但書之規定，自應適用該中間時法規定之易科罰金適
    用要件及折算標準。再按第1 項至第4 項及第7 項之規定，
    於數罪併罰之數罪均得易科罰金或易服社會勞動，其應執行
    之刑逾6 月者，亦適用之，98年12月15日修正後之刑法第41
    條第8 項定有明文，俾符合司法院大法官釋字第662 號解釋
    之意旨。查本件受刑人併合處罰之2 罪既均得易科罰金，則
    依前揭規定，其應執行之刑固逾6 月，亦應得易科罰金。又
    按數罪併罰，其中部分之裁判易刑標準係依舊法諭知，另部
    分依新法諭知，合併定刑後之易刑標準，應依刑法第2 條之
    規定，擇有利於受刑人之折算標準適用之（最高法院86年度
    台非字第87號判決意旨可資參照）。本件受刑人所犯應併罰
    之2 罪，其中如附表編號1 所示之罪，應依中間時法即90年
    1 月4 日修正後刑法第41條第1 項前段諭知易科罰金之折算
    標準，亦即以銀元1 百元以上3 百元以下（即新臺幣3 百元
    以上9 百元以下）折算1 日，而如附表編號2 所示之罪，應
    依94年1 月7 日修正後刑法第41條第1 項前段諭知易科罰金
    之折算標準，亦即以新臺幣1 千元、2 千元或3 千元折算1
    日，則比較新舊法之適用結果，自以舊法對受刑人較為有利
    ，爰依90年1 月4 日修正後刑法第41條第1 項前段之規定，
    諭知其合併定執行刑後易科罰金之折算標準。末按裁判確定
    前犯數罪，有應減刑與不應減刑者，就應減刑之罪，依中華
    民國九十六年罪犯減刑條例第2 條、第4 條、第6 條至第8
    條及前條規定減刑後，與不應減刑之罪之宣告刑，適用刑法
    第51條定其應執行之刑，同條例第11條定有明文。是受刑人
    業依該條例減刑之如附表編號1 所示之罪，與不應減刑之如
    附表編號2 所示之罪，應適用修正前刑法第51條第5 款之規
    定，定其應執行之刑。綜上所述，應認檢察官本件聲請為正
    當，爰依前揭規定及說明，定受刑人應執行之刑，並諭知易
    科罰金之折算標準。
四、依刑事訴訟法第477 條第1 項，刑法第2 條第1 項、第53條
    、第41條第8 項，修正前刑法第51條第5 款，90年1 月4 日
    修正後刑法第41條第1 項前段，修正前罰金罰鍰提高標準條
    例第2 條，現行法規所定貨幣單位折算新臺幣條例第2 條，
    中華民國九十六年罪犯減刑條例第11條，裁定如主文。
中    華    民    國   100    年    12    月    5     日
                  刑事第六庭  法  官  吳元曜
以上正本證明與原本無異。
如不服本裁定，應於裁定送達後5 日內向本院提出抗告狀。
                              書記官  蔡紫凌
中    華    民    國   100    年    12    月    8     日